【裁判字號】    92,上訴,3073
【裁判日期】    921013
【裁判案由】    毒品危害防制條例
【裁判全文】
臺灣高等法院刑事判決                          九十二年度上訴字第三０七三號
    上  訴  人  乙○○
    即  被  告          桃園縣.
                        （
    選任辯護人  呂福元律師
右上訴人因毒品危害防制條例案件，不服臺灣桃園地方法院九十一年度訴字第一七０
０號，中華民國九十二年七月十五日第一審判決（起訴案號：臺灣桃園地方法院檢察
署九十一年度偵字第一九三三七號），提起上訴，本院判決如左：
    主  文
原判決撤銷。
乙○○連續販賣第一級毒品，處有期徒刑拾貳年。
扣案第一級毒品海洛因陸包（合計淨重拾點零零公克，平均純度五一‧九三％，純質
淨重伍點壹玖公克）又柒包（合計淨重拾肆點壹貳公克，平均純度十一‧五０％，純
質淨重壹點陸貳公克）均沒收銷燬之，扣案諾基亞牌手機貳支沒收，未扣案販賣毒品
所得新台幣玖萬壹仟元沒收之，如全部或一部不能沒收時，以其財產抵償之。
    事  實
一、乙○○曾因煙毒、麻藥等案件，於民國八十三年一月二十七日經台灣桃園地方法
    院判處有期徒刑三年四月、五月，應執行有期徒刑三年六月。再因煙毒、麻藥等
    案件，於八十三年五月三十一日經本院判處有期徒刑三年四月、六月，應執行有
    期徒刑三年八月。前開二案經裁定定應執行有期徒刑六年六月。嗣執行中於八十
    五年六月一日縮短刑期假釋出獄，迄八十九年七月十四日始期滿。假釋中詎尚不
    知悔改，復基於意圖營利之概括犯意，自八十七年九月底某日起至同年十月三日
    上午六時許，利用電話連絡先行談妥之方式，在桃園縣平鎮市○○○路二號丙○
    ○住處附近，每次以二公克即俗稱半錢新台幣（下同）一萬三千元之價格，連續
    七次販賣第一級毒品海洛因予丙○○，從中牟利。迨八十七年十月十三日下午四
    時五十分許，丙○○在上址住處為警查獲，當場扣得其陸續向乙○○購買惟尚未
    用盡或轉售之海洛因七包（合計淨重十四‧一二公克，包裝重二‧二０公克，平
    均純度十一‧五０％，純質淨重一‧六二公克，又其涉嫌販賣第一級毒品乙案，
    業經判決有罪確定）。嗣在警方之要求下，丙○○乃於同日下午四時五十五分許
    ，以電話與乙○○連絡並佯稱欲再向之購買海洛因半錢。談妥後，乙○○隨駕駛
    ＫＨ－二四二六號自小客車外出擬依約至上址丙○○住處附近進行交易。迄是日
    下午五時四十分許，乙○○駛抵桃園縣平鎮市○○路時，旋為在該處埋伏守候之
    員警攔檢查獲，並扣得其攜來備供販賣之海洛因六包（合計淨重一０‧００公克
    ，包裝重一‧七二公克，平均純度五一‧九三％，純質淨重五‧一九公克）及其
    所有供連絡毒品交易事宜之諾基亞牌手機二支，此次販賣之舉未能得逞。
二、案經台北縣警察局移送台灣桃園地方法院檢察署檢察官偵查起訴。
    理  由
一、訊據上訴人即被告乙○○矢口否認有販賣海洛因犯行，辯稱：其係與丙○○合資
    ，並由其出面向藥頭購買後再轉交予丙○○，並非販賣云云。但查，證人丙○○
    於偵查中向檢察官陳述：（向乙○○買過幾次海洛因？）有二十次，從八十七年
    九月開始，最後一次是八十七年十月十三日：：：每次買二公克，一萬三千元，
    也就是俗稱的半錢：：：都是她送到我家等語（見偵字第一五三五六號卷第六五
    頁）；於本院審理時結證稱：「（選任辯護人問：你在警訊稱向乙○○買海洛因
    共計七、八次，為何在檢察官偵查中稱係二十次，到底你哪次說的才實在？）答
    ：應該是七次才對。」「（選任辯護人問：你係何時向被告乙○○買海洛因，警
    訊時你稱是在八十七年九月底，檢察官偵查時你稱係在九月中旬，何時購買才正
    確？）答：九月底才正確。」等語，且有丙○○陳明係購自乙○○之白粉七包扣
    案可憑，且該白粉七包經送驗結果均係海洛因（合計淨重十四‧一二公克，包裝
    重二‧二０公克，平均純度十一‧五０％，純質淨重一‧六二公克），有法務部
    調查局00000000號鑑驗通知書影本一份在卷足證，堪認其所陳曾向他人
    購買海洛因乙情非虛，復稽以證人即查獲本案之員警甲○○於偵查中結證稱：沈
    貨，是否灑掉，怎麼那麼快就沒有：：：乙○○就答應三十分鐘會到等語（見偵
    字第一五三五六號卷第六二頁及反面），且證人即乙○○出發時亦搭其車之丁○
    ○於偵查中並證稱：在車上乙○○有接到丙○○的電話，問沈女多久會到，乙○
    ○說再過十分鐘就到了：：：他們在電話中有說到價錢的事情：：：印象中，丙
    ○○說他錢不夠等語（見偵字第一五三五六號卷第五十九頁反面、第六十頁），
    再者，為警查獲時，警方果在乙○○之車上起出扣得白粉六包，經送驗結果亦均
    係海洛因（合計淨重一０‧００公克，包裝重一‧七二公克，平均純度五一‧九
    三％，純質淨重五‧一九公克），有法務部調查局00000000號鑑定通知
    書一份附卷足按，由此，不僅可徵丙○○供稱在電話中係與乙○○洽談海洛因購
    買事宜等語為真，亦見乙○○駕車外出係欲依約與丙○○碰面進行海洛因交易之
    情，職是，倘乙○○、丙○○二人之前未曾有過海洛因交易，於接獲丙○○來電
    表明欲購買時，乙○○殊無僅對之謔稱「早上買的撒掉了是不是」而未有任何防
    備之心，隨即與之談妥販賣之價、量及時、地並旋攜帶毒品依約赴會擬進行交易
    之可能，再參酌乙○○自承曾多次與丙○○合資而由其出面向藥頭購買海洛因後
    再轉交丙○○乙情，雖如後述，合資購買一說委無足採，然依其言下之意，顯可
    認其確曾有多次向丙○○取款並交付毒品海洛因之事，核與販賣無異，此外，尚
    有諾基亞牌手機二支扣案為憑，沈秀容於警訊並供明：該二支行動電話均是我連
    絡毒品的事情等語（見偵字第一五三五六號卷第七頁），是以佐此諸端，至徵右
    揭丙○○所述各節胥實，據而足證被告乙○○確有前述販賣海洛因之犯行，灼然
    無疑。另被告固執前詞置辯，且丙○○於原審法院調查時亦附和此說，第查，就
    每次合資購買之價量，丙○○稱「一錢即二萬餘元」，乙○○則稱「二、三萬，
    也曾一萬多，也曾幾千元而已不等」，次就各人出資額，丙○○謂「錢都是一人
    一半對分」，然乙○○卻言「（妳都出多少？）看情形，看我身上有多少錢」，
    換言之，係視其當時財力而定，顯非每人出資各半，再就何時付款，丙○○曰「
    交海洛因才給錢」，惟乙○○則云「（錢是她先給妳還是回來再跟她收？）她先
    給我」，末就合資向藥頭買回時之分裝方式，丙○○係結證稱「（她買到之後是
    一整包交給你，還是妳們共同買一包再倒出來重新分裝？）都還沒有分，所以在
    我的面前重新分裝秤重一包給我」，詎乙○○謂「我跟藥頭買的時候，已經分好
    二包，所以我交給她就直接將她那包交給她」（以上均見原審法院九十二年六月
    三日訊問筆錄），諸此各節，渠二人所陳南轅北轍，出入甚鉅且扞挌難稽，顯為
    訟中串飾之虛詞，稽此可見所謂合資購買云云，純係捏杜之誑詞，要非可採。再
    查，乙○○販入海洛因之成本為每錢二萬二千元，此據其於警訊承明（見偵字第
    一五三五六號卷第六頁及反面），則其半錢成本僅為一萬一千元，然其係以半錢
    一萬三千元轉售予丙○○，每次實可盈取利潤二千元，據此，足徵乙○○顯係藉
    販售海洛因從中牟利而具有營利之意圖，狀極鮮明。另如前述，丙○○配合警方
    查緝而去電向沈秀容偽稱欲購買海洛因之際，乙○○既對之謔稱「早上買的撒掉
    了是不是」，稽此可證丙○○於警訊供明：最後一次購買為八十七年十月十三日
    六時許等語屬實（見偵字第一五三五六號卷第十三頁反面），嗣其於偵查中謂：
    最後一次是八十七年十月十三日下午云云（見偵字第一五三五六號卷第六五頁）
    ，顯係口誤之結果，偵查中此部所陳並非可採。末查，丙○○為警查獲後，係為
    配合警方之要求方以購買海洛因為由誘出乙○○，則於該次，丙○○顯乏購買之
    真意，因之，此次乙○○販賣之舉殊無既遂之可能，核情當僅止未遂，應予敘明
    。綜上所述，本件事證已明，被告乙○○犯行洵堪認定，應依法論科。
二、核被告乙○○所為，係犯毒品危害防制條例第四條第一項之販賣第一級毒品罪及
    同條第五項、第一項之販賣第一級毒品未遂罪。其先後多次犯行，時間緊接，構
    成要件相同，顯係基於概括犯意反覆為之，應依連續犯之規定論以情節較重之販
    賣第一級毒品既遂罪一罪，並依法僅就法定刑罰金部分加重其刑，至法定刑死刑
    、無期徒刑部分，依法則不得加重。查被告所販賣毒品之數量不大，得利非多，
    在情輕法重之下，宣告法定最低度之刑猶嫌過苛，爰依刑法第五十九條之規定，
    酌量予以減輕其刑，以符刑罰相當之原則。
三、原審認被告販賣第一級毒品罪證明確，予以論罪科刑，固非無見。惟查：被告
    係連續七次販賣第一級毒品海洛因予丙○○，原判決認係二十次，尚有未洽；
    被告販賣毒品所得為九萬一千元，原判決認係二十六萬元，亦有未洽。被告上訴
    意旨否認犯罪，雖無理由，惟原判決既有上開可議之處，自應由本院將原判決摘
    銷改判。爰審酌被告犯罪動機、目的、素行不佳（其曾有如事實欄所載之犯罪科
    刑、執行暨假釋等情形，有本院被告全國前案紀錄表一份在卷可證。其前犯紀錄
    於本件雖不構成累犯，惟仍可據以觀其素行良窳）販賣毒品之次數、數量及犯罪
    後之態度等一切情狀，量處如主文第二項所示之刑。被告為警查獲時扣
    案之第一級毒品海洛因六包（合計淨重一０‧００公克，平均純度五一‧九三％
    ，純質淨重五‧一九公克），為其備供販賣之毒品，至丙○○為警查獲時扣案之
    第一級毒品海洛因七包（合計淨重十四‧一二公克，平均純度十一‧五０％，純
    質淨重一‧六二公克），則係向被告購得，亦與被告本件販賣毒品犯行有關。右
    述毒品爰均依毒品危害防制條例第十八條第一項前段規定，諭知沒收銷燬之。扣
    案諾基亞牌手機二支係供被告連絡毒品交易事宜所用，業見前述，為供販毒所用
    之物，再據其於警訊承稱：警方所扣得之二支行動電話均是我在使用等語（見偵
    字第一五三五六號卷第七頁），既為其隨身攜行使用之物，且在行動通訊普及，
    幾近人人皆購備擁有手機之現今社會，衡此堪認該二支手機係屬被告所有，應依
    毒品危害防制條例第十九條第一項規定，宣告沒收。再者，該二支手機既經扣案
    ，顯無全部或一部不能沒收之可能，即無依同條項之規定諭知「如全部或一部不
    能沒收時，追徵其價額」之必要。另該二支手機搭配之門號ＳＩＭ卡係向電訊公
    司租用，非屬被告所有，依法自不得沒收。至未扣案之販賣毒品所得二十六萬元
    ，則應依毒品危害防制條例第十九條第一項規定宣告沒收之，如全部或一部不能
    沒收時，以其財產抵償之。又被告為警查獲時扣案備供販賣之毒品既裝成六包，
    顯已分裝完妥，是無再事分裝之必要，因之，同時扣案之塑膠袋十二只、針筒、
    吸管勺子、糖等物及現金一萬六千五百元，顯難遽認必與被告之本件犯行有關，
    於本件自不宜諭知沒收。
四、公訴意旨另以：被告乙○○基於概括犯意，自八十七年五月間起至同年十月間止
    ，以一至二公克約三千元至五千元之價格，販賣第一級毒品海洛因予許日清五、
    六次云云，惟為被告堅決否認。經查，公訴人認被告涉此部分販賣第一級毒品罪
    嫌，係以許日清於警訊及偵查中之證述為據。茲查，當時海洛因之時價為一錢二
    萬四、五千元，此據丙○○於原審法院調查時述明（見原審法院九十二年六月三
    日訊問筆錄），即使沈秀容係以較低價格每錢二萬二千元購入，其每公克購入成
    本亦高達近六千元，由此足見許日清於偵查中稱：我每次買三千、五千元左
    右，量大約一、二公克左右云云（見偵字第一一００號卷第十三頁），價格顯然
    與行情相去極遠，謂之離譜亦不為過，甚且，其於偵查中另稱：（安非他命向誰
    買？）乙○○：：：我買一公克二、三千元云云（見偵字第一一００號卷第十二
    頁反面），換言之，其安非他命之購價係與海洛因約略相當，要與海洛因之價格
    係遠高於安非他命之常情，顯相悖謬，不寧唯是，其於偵查中復指稱：我是八十
    七年年底跟他（指乙○○）買過二次（安非他命）（見偵字第一一００號卷第十
    二頁反面），惟乙○○於八十七年十月十三日為警查獲後即遭羈押，豈有於同年
    底再販賣安非他命予許日清之可能，雖此僅涉販賣安非他命之部分，然許日清之
    證述顯有不實之處，由此亦可見之。因之，自不能徒憑許日清於警、偵訊中所為
    顯違常情且殊值存疑之證述而遽認被告有此部分販毒犯行，此外，復無其他積極
    證據可憑，自屬不能證明被告尚有此部分犯行，惟公訴人既認此部分與前開論罪
    科刑部分有連續犯裁判上一罪之關係，爰不另為無罪之諭知。
據上論斷，應依刑事訴訟法第三百六十九條第一項前段、第三百六十四條、第二百九
十九條第一項前段，毒品危害防制條例第四條第一項、第十八條第一項前段、第十九
條第一項，刑法第十一條前段、第五十六條、第五十九條，判決如主文。
本案經檢察官劉斐玲到庭執行職務。
中      華      民      國    九十二    年      十      月     十三     日
                              臺灣高等法院刑事第十五庭
                                  審判長法  官  房  阿  生
                                        法  官  蔡  光  治
                                        法  官  雷  元  結
右正本證明與原本無異。
如不服本判決，應於收受送達後十日內向本院提出上訴書狀，其未敘述上訴之理由者
並得於提起上訴後十日內向本院補提理由書（均須按他造當事人之人數附繕本）。
                                        書記官  黃  德  煌
中      華      民      國    九十二    年      十      月     十六     日
附錄：本案論罪科刑法條全文
毒品危害防制條例第四條
製造、運輸、販賣第一級毒品者，處死刑或無期徒刑；處無期徒刑者，得併科新台幣
一千萬元以下罰金。
製造、運輸、販賣第二級毒品者，處無期徒刑或七年以上有期徒刑，得併科新台幣七
百萬元以下罰金。
製造、運輸、販賣第三級毒品者，處五年以上有期徒刑，得併科新台幣五百萬元以下
罰金。
製造、運輸、販賣專供製造或施用毒品之器具者，處一年以上七年以下有期徒刑，得
併科新台幣一百萬元以下罰金。
前四項之未遂犯罰之。


司法院資訊處製作；財團法人民間司法改革基金會備份。
